【裁判字號】    95,聲,738
【裁判日期】    950926
【裁判案由】    聲明異議
【裁判全文】
臺灣基隆地方法院刑事裁定               95年度聲字第738號
聲明異議人
即  受刑人  甲○○
                    許可證號碼.
                    （現在臺灣宜蘭監獄執行中）
上列聲明異議人因對臺灣基隆地方法院檢察署檢察官95年6 月2
日之95年執甲字第1107號之執行案件，聲明異議，本院裁定如下
：
    主  文
臺灣基隆地方法院檢察署檢察官九十五年六月二日九五年執甲字
第一一０七號執行指揮書「罪名及刑期」欄內之「應執行有期徒
刑五月」及「執行期滿日」欄之「玖拾伍年拾壹月壹日」應予撤
銷。
前項撤銷部分，有關刑期部分，應執行有期徒刑壹月日，有關
執行期滿日部分，執行期滿日為玖拾伍年柒月伍日。
    理  由
一、本件聲明異議意旨略以：聲明異議人即受刑人甲○○（下稱
    異議人）前於民國91年間以探親名義進入臺灣，嗣因涉犯行
    使偽造私文書罪及違反臺灣地區與大陸地區人民關係條例，
    於94年11月15日遭臺北縣政府警察局瑞芳分局（下稱瑞芳分
    局）逮捕，並於同日起在瑞芳分局拘留室收容，嗣其因上開
    案件經臺灣基隆地方法院於95年4 月28日以95年度瑞簡字第
    35號判決判處有期徒刑5 月，如易科罰金，以銀元300 元折
    算1 日，該判決於95年5 月22日確定，並於95年6 月2 日經
    臺灣基隆地方法院檢察署檢察官核發95年執甲字第1107號執
    行指揮書，而解送至臺灣基隆監獄，執行所犯上開案件，於
    95年6 月28日移由臺灣宜蘭監獄繼續執行迄今。合計異議人
    自94年11月15日起至95年6 月1 日止，計遭拘禁5 月又16日
    ，應符合折抵刑期之規定，然執行檢察官卻未予折抵，因認
    本件檢察官之執行指揮顯有不當，依刑事訴訟法第484 條之
    規定聲明異議云云。
二、按「進入臺灣地區之大陸地區人民，有下列情形之一者，治
    安機關得逕行強制出境。但其所涉案件已進入司法程序者，
    應先經司法機關之同意：一、未經許可入境者。二、經許可
    入境，已逾停留、居留期限者。三、從事與許可目的不符之
    活動或工作者。四、有事實足認為有犯罪行為者。五、有事
    實足認為有危害國家安全或社會安定之虞者」、「前項大陸
    地區人民，於強制出境前，得暫予收容，並得令其從事勞務
    」、「第一項大陸地區人民有第一項第三款從事與許可目的
    不符之活動或工作之情事，致違反社會秩序維護法而未涉有
    其他犯罪情事者，於調查後得免移送簡易庭裁定，由治安機
    關逕行強制出境」、「進入臺灣地區之大陸地區人民，涉及
    刑事案件，經法官或檢察官責付而收容於第二項之收容處所
    ，並經法院判決有罪確定者，此收容之日數，以一日抵有期
    徒刑或拘役一日或刑法第四十二條第四項裁判所定之罰金額
    數」，臺灣地區與大陸地區人民關係條例第十八條第一項至
    第四項定有明文。依此，進入台灣地區之大陸地區人民若有
    同條例第18條第1 項所列5 款情形之一者，治安機關得逕行
    強制出境，於強制出境前，得暫予收容；如涉及刑事案件，
    經
    法官或檢察官責付而收容於收容處所，並經法院判決有罪確
    定者，此收容日數始得折抵刑期，殆無疑義。
三、經查：
  (一)異議人於94年11月15日因涉嫌行使偽造私文書罪及違反臺灣
    地區與大陸地區人民關係條例等案件，經瑞芳分局大寮派出
    所員警以電話通知其到案調查，經大寮派出所員警調查後製
    作警詢筆錄，再將異議人及警詢筆錄解送至瑞芳分局，經瑞
    芳分局以異議人涉犯上開罪嫌，依臺灣地區與大陸地區人民
    關係條例第18條第1 項、第2 項規定予以收容，並於95年1
    月2 日將該案件移送臺灣基隆地方法院檢察署偵辦。嗣經檢
    察官偵查後，認異議人犯行使偽造私文書罪及臺灣地區與大
    陸地區人民關係條例第79條第1 項之罪，而於95年3 月30日
    ，以95年度偵字第295 號聲請簡易判決處刑書，向本院聲請
    以簡易判決處刑，該案件於95年4 月6 日繫屬於本院，本院
    則於95年4 月28日，以95年度瑞簡字第35號刑事簡易判決，
    判處異議人有期徒刑5 月，如易科罰金，以銀元300 元折算
    1 日，該判決於95年5 月22日確定，經送臺灣基隆地方法院
    檢察署執行後，該署於95年6 月2 日核發95年執甲字第1107
    號執行指揮書，異議人於同日入臺灣基隆監獄基隆分監執行
    ，並於95年6 月28日移由臺灣宜蘭監獄繼續執行迄今等情，
    業據異議人陳述在卷，並據證人即瑞芳分局辦理大陸事務之
    警員乙○○於本院訊問時結證屬實，且有異議人提出之臺灣
    基隆地方法院檢察署檢察官95年6 月2 日95年執甲字第1107
    號執行指揮書影本1 紙、臺北縣政府警察局瑞芳分局95年9
    月5 日北縣警瑞陸字第0950015772號函、證人乙○○提出之
    台北縣政府警察局瑞芳分局被留置人入室通知單影本1 紙、
    台北縣政府警察局瑞芳分局被留置人出室通知單影本1 紙、
    台北縣政府警察局瑞芳分局被拘留、留置人提訊報告單3 紙
    （95年2 月3 日、同年3 月14日、同年3 月24日）及臺北縣
    政府警察局公務電話紀錄簿影本1 紙附於本院卷可稽，並據
    本院依職權調取上開本院95年度瑞簡字第35號、臺灣基隆地
    方法院95年度偵字第295 號偵查卷後核閱屬實。
  (二)依前引臺北縣政府警察局瑞芳分局95年9 月5 日北縣瑞陸字
    第0950015772號函所示，異議人於94年11月15日雖係經瑞芳
    分局，依臺灣地區與大陸地區人民關係條例第18條第1 項、
    第2 項規定予以收容，然觀諸本件瑞芳分局之刑事案件報告
    書之犯罪事實欄三，業已載明：「本案犯嫌甲○○目前由本
    分局收容中，併此敘明」，而該案件於95年1 月2 日繫屬於
    臺灣基隆地方法院檢察署後，承辦該案件之檢察官分別於95
    年2 月6 日、同年3 月27日提訊異議人，並均由證人乙○○
    押解異議人至臺灣基隆地方法院檢察署應訊等情，亦據異議
    人陳明在卷，並據證人乙○○於本院訊問時證述明確，且有
    95年度偵字第295 號偵查卷內之臺北縣政府警察局瑞芳分局
    刑事案件報告書、95年2 月6 日偵訊筆錄、95年3 月27日偵
    訊筆錄及前引證人乙○○提出之台北縣政府警察局瑞芳分局
    被拘留人提訊報告單2 紙（95年2 月3 日、同年3 月24日）
    可稽，可見承辦之檢察官偵辦該案件，分別於95年2 月3 日
    及同年3 月27日計2 次訊問異議人，且於訊問異議人時，均
    知悉異議人因該案件由瑞芳分局收容中。又觀諸上二偵訊期
    日之臺灣基隆地方法院檢察署點名單，承辦檢察官於訊問異
    議人後，均係在點名單上指示：「均請回」；本院復依職權
    勘驗上開期日之偵訊錄音光碟結果，95年2 月6 日之偵訊錄
    音光碟無法讀取，而95年3 月27日偵訊問時，檢察官則僅表
    示偵訊後，請警員將異議人帶回等情，有本院95年9 月7 日
    刑事勘驗筆錄在卷可憑，且本院函詢臺灣基隆地方法院檢察
    署，承辦該案件之檢察官於訊問異議人後如何處置人犯，經
    該署以95年9 月22日基檢玲實95聲他1093字第18699 號函函
    覆本院，異議人於移送該署前業經警收容，承辦檢察官於傳
    喚異議人到庭訊問後，亦僅係於點名單批示請回等情。是異
    議人經承辦檢察官訊問後，承辦檢察官未明示依刑事訴訟法
    第228 條第4 項之規定，將異議人責付予瑞芳分局收容之事
    實，固堪認定。惟承辦檢察官知悉異議人係因該案件遭瑞芳
    分局收容中，於偵訊後復指示異議人由警員帶回，此舉是否
    可解為承辦檢察官於偵訊異議人後，將異議人責付予瑞芳分
    局收容，此攸關異議人之權利，自應詳予探究。
  (三)依前揭臺灣地區與大陸地區人民關係條例第18條之規定，大
    陸地區人民若有該條第1 項所列5 款情形之一者，原則上治
    安機關得逕行強制出境，出境前得暫予收容；但其所涉案件
    已進入司法程序者，則需經司法機關同意始得為之；如係涉
    及刑事案件，經法官或檢察官責付而收容於收容處所，其後
    經法院判決有罪確定者，其收容日數得折抵刑期。據此推論
    ，大陸地區人民倘涉及刑案，而該案件復進入司法程序，則
    於司法機關承接該案件後，治安機關即無決定繼續收容涉案
    大陸地區人民之權利，涉案之大陸地區人民是否有收容之必
    要，自應由該案件繫屬之司法機關於訊問涉案之大陸地區人
    民後，視案情之需要，決定如何處置涉案之大陸地區人民，
    以避免司法機關規避上開條例第18條第4 項之適用，致涉案
    之大陸地區人民迄由法安機關收容，而其收容期間又未能折
    抵刑期，從而繫屬之司法機關於訊問涉案大陸地區人民後，
    即應就涉案大陸地區人民，決定為如何處置，始符合上開條
    文規定之意旨。此由現行檢察機關辦理刑事訴訟案件應行注
    意事項第39點規定：「檢察官對於因涉嫌犯罪在偵查中之外
    國人、大陸地區人民或香港及澳門居民，依本法（指刑事訴
    訟法）第九十三條或第二百二十八條第四項規定實施訊問後
    ，認有聲請羈押之必要者，應向法院聲請羈押，不宜命警察
    機關收容以代羈押，如無聲請羈押之必要，予以釋放或命具
    保、責付或限制住居時，宜立即將上開處分內容通知移送機
    關，由移送機關轉知收容主管機關本其權責，根據客觀之事
    實及法律之規定，自行決定對該涉案之外國人、大陸地區人
    民或香港及澳門居民是否予以強制收容」、「對於前項受收
    容人涉嫌之偵查案件，應速偵速結，避免延宕而影響受收容
    人之權益，於案件偵查終結時並應儘速通知移送機關」，益
    可明此理。且依此要點規定，檢察官於偵查中對於涉嫌刑事
    案件之大陸地區人民，經警察拘提或逮捕到場者，應即時訊
    問，檢察官於訊問後，應依據案情，決定向法院聲請羈押或
    命具保、責付、限制住居或釋放，為刑事訴訟法第93條第1
    項、第2 項、第3 項所明定（另就傳喚到庭者，刑事訴訟法
    第228 條第4 項亦有相同之規定）。而檢察官如形式上未為
    責付之處分，出具責付書，但實際上係於訊問後將涉嫌刑事
    案件之大陸地區人民交由警察機關帶回繼續收容於相關處所
    ，則此檢察官訊問後將大陸地區人民交予警察機關之行為，
    應等同責付，以避免檢察官命警察機關收容以代羈押之問題
    。且如此解釋，方能與刑事訴訟法相關規定相合，並避免產
    生檢察官不願或疏於以責付方式處理，造成規避上開條例第
    18條第4 項適用之結果。查異議人於本院訊問時陳稱：95年
    2 月6 日及同年3 月27日經證人乙○○押解至臺灣基隆地方
    法院檢察署，經承辦檢察官訊問後，均曾經詢問承辦檢察官
    是否可以返回大陸，承辦檢察官均稱不可以，並要證人乙○
    ○將其帶回瑞芳分局拘留室繼續拘留，證人乙○○亦曾在其
    第一次經檢察官訊問後，請示承辦檢察官要如何處置異議人
    ，承辦檢察官即指示證人乙○○先將其帶回去等情，核與證
    人乙○○於本院訊問時證述：異議人於94年11月15日經瑞芳
    分局大寮派出所移送至瑞芳分局後，即由其接手承辦，其先
    將異議人收容在瑞芳分局拘留室，案件則交瑞芳分局偵查隊
    偵辦，偵查隊偵查後即將案件於95年1 月2 日移送臺灣基隆
    地方法院檢察署偵查，異議人並未隨案移送，其於案件繫屬
    臺灣基隆地方法院檢察署後，即曾打電話詢問係由何股承辦
    ，並告知承辦股書記官，異議人現由瑞芳分局收容中，並詢
    問開庭日期，嗣經承辦股書記官與承辦檢察官聯繫後，告訴
    其開庭日期，並要其帶異議人到署開庭。之後異議人每次開
    庭均係由其押解至臺灣基隆地方法院檢察署開庭，且其於每
    次開庭後均有請示承辦檢察官要如何處置異議人，能否遣返
    大陸，承辦檢察官均告以還不能走，要其先將異議人帶回去
    ，其承辦類似案件，均係依照規定先予以收容，再等待承辦
    檢察官之指示等語大致相符。足徵證人乙○○係在承辦檢察
    官之指示下，將異議人帶回瑞芳分局繼續收容。據此，依照
    上開臺灣地區與大陸地區人民關係條例第18條第1 項、第4
    項之立法意旨及檢察機關辦理刑事訴訟案件應行注意事項第
    39點、刑事訴訟法第93條第1 項、第2 項、第3 項、第228
    條第4 項之規定，自應將承辦檢察官於95年2 月3 日偵訊異
    議人後，指示證人乙○○將異議人帶回瑞芳分局繼續收容之
    行為，解為係將異議人責付予瑞芳分局收容，始足以保障異
    議人之人權，並符合上開法制。
  (四)如前認定，本件異議人既係於95年2 月3 日經檢察官責付，
    而收容於瑞芳分局，則迄95年6 月1 日收容之末日，總計遭
    收容3 月又27日，該收容之期間，依臺灣地區與大陸地區人
    民關係條例第18條第4 項規定，自可折抵異議人因該案件所
    受之5 個月有期徒刑，從而異議人僅需再執行有期徒刑1 月
    3 日。臺灣基隆地方法院檢察署檢察官未折抵異議人前受收
    容之期間，猶核發95年6 月2 日95年執甲字第1107號執行指
    揮書，指揮執行異議人原所受宣告之有期徒刑5 月，其執行
    指揮自有不當，異議人對之聲明異議為有理由，爰依刑事訴
    訟法第486 條之規定，將該執行指揮書中「罪名及刑期」欄
    中之刑期5 月及「執行期滿日」欄之95年11月1 日予以撤銷
    ，並依上開折抵刑期之結果，定異議人應執行之刑期為1 月
    3 日，自95年6 月2 日入監執行，執行期滿日應為95年7 月
    5 日。
據上論斷，應依刑事訴訟法第486條，裁定如主文。
中    華    民    國    95    年    9     月    26    日
                  刑事第二庭法庭    劉桂金
以上正本證明與原本無異。
對於本件裁定如有不服，應於收受送達後5 日內，向本院提出抗
告書狀，敘述抗告之理由，抗告於臺灣高等法院。
中    華    民    國    95    年    9     月    26    日
                            書記官  鄧順生


司法院資訊處製作；財團法人民間司法改革基金會備份。
